Inventaris van het archief van dr. G.W.M. Huysmans [levensjaren 1902-1948], 1943-1948
Nationaal Archief, Den Haag
Collectie 259 G.W.M. Huysmans
Huysmans
1943-1948
C25075
249 inventarisnummers; 0,80 meter
Normale geschreven, getypte en gedrukte documenten, geen bijzondere handschriften.
Nationaal Archief, Den Haag
G.W.M Huysmans (1902-1948).
Dr. G.W.M. Huysmans (1902-1948) was van 1924 tot 1945 verbonden aan diverse bankinstellingen. Laatstelijk als directeur van de Boerenleenbank. Hij was lid van de R.K. Staatspartij (RKSP) en de Katholieke Volkspartij (KVP) en bestuurslid van diverse Rooms-Katholieke werkgeversorganisaties. Tijdens de oorlog maakte hij met een groep Eindhovense katholieken (o.a. L.J.M. Beel) plannen voor het naoorlogse staatsbestel. Na de bevrijding van het zuiden was hij financieel adviseur van het Militair Gezag waarbij hij samenwerkte met J.E. de Quay. Hij werd in februari 1945 benoemd tot Minister van Financiën in het Londens Kabinet. Hij begon onmiddellijk met de sanering van de financiën en de geldzuivering. Ook het verwerven van buitenlandse kredieten stond op zijn programma. In het Eerste Kabinet Beel (1946-1948) was hij minister van Economische Zaken. Hij was zeer betrokken bij het beleid ten opzichte van Nederlands Indië en bij de totstandkoming van de Benelux. Het archief bevat stukken betreffende zijn werk als minister van Financiën (met name de reorganisatie van het departement, de sanering van de financiën en de deviezenpolitiek ten aanzien van het buitenland) en als minister van Economische Zaken (onder meer de zuivering van bedrijven, de distributie, de bevordering van nijverheid en handel, het geldverkeer, de prijsbeheersing en de economische relaties met België, Duitsland, de Verenigde Staten en Nederlands-Indië).
Archiefvorming
Geschiedenis van de archiefvormer
Gerardus Wilhelmus Maria Huysmans werd op 29 april 1902 in Eindhoven geboren als zoon van de sigarenfabrikant W.M. Huysmans en van J.Th.F. Hoppenbrouwers. Na in het Canisiuscollege in Nijmegen de H.B.S. te hebben gevolgd, studeerde hij aan de Nederlandse Handelshogeschool in Rotterdam, waar hij op 25 maart 1926 promoveerde op de dissertatie "Termijnhandel in valuta".
Hij was toen sedert 1924 directeur van een kantoor van de Incassobank in Den Haag, maar werd in 1927 directeur van het kantoor van de Nationale Bankvereeniging in Heerlen en in 1932 directeur van de Coöperatieve Centrale Boerenleenbank in Eindhoven. Hij was lid van de Rooms-Katholieke Staatspartij en had zitting in het bestuur van de Katholieke Werkgeversvereniging. Sedert 1936 was hij ook onderdirecteur van de Kamer van Koophandel en Fabrieken in Eindhoven.
Tijdens de oorlog ging hij in de illegaliteit en maakte hij deel uit van een groep Eindhovense katholieken. Hieruit werd na de bevrijding van deze stad in oktober 1944 een comité gevormd, dat zich op het te vormen staatsbestel in Nederland bezon en verbinding zocht met de regering in Londen. Het oprichten van een dagblad Oost-Brabant, waarbij L.J.M. Beel, J. de Brouwer en Huysmans de leiding hadden, was één van de initiatieven van deze groep. Bij de totstandkoming van het Militair Gezag onder leiding van J.B.G.M. de van der Schueren was hij financiëel adviseur naast Beel als sociaal adviseur. Met J.E.V.M. de Quay hadden zij een tijd lang "een klein beetje republiek gespeeld"
Uitlating van J.B.G.M. van der Schueren voor de Enquêtecommissie Regeringsbeleid. Verslag deel 5c, pag. 636.
.
Toen in januari 1945 een delegatie van de Eindhovense groep de Nederlandse regering in Londen bezocht, bestond daar de behoefte tot aanvulling van het kabinet met personen in bevrijde gebieden. Huysmans werd aangezocht voor de ministerspost van Financiën en op 24 Februari 1945 benoemd.
Zijn beleid betekende een omkeer in de opvattingen van het departement, dat tot dan toe niet bereid was, te anticiperen op het economisch herstel van een eventueel bevrijd Nederland. Nu werden maatregelen genomen, die beantwoordden aan de behoeften van het Zuiden. Onmiddellijk werd de geldzuivering ter hand genomen door de uitgifte van bankbiljetten voor het bevrijd gebied, terwijl voor de aankoop van goederen, noodzakelijk voor het herstel, kredieten in het buitenland werden opgenomen. Hiermee werd de grondslag gelegd voor de latere maatregelen van zijn opvolger, P. Lieftinck, die in het vanaf 24 juni 1945 optredende kabinet Schermerhorn-Drees met straffe maatregelen de financiële sanering wist door te voeren
Voor gegevens over zijn financiëel-economisch beleid, zie de verslagen van de Enquêtcommissie Regeringsbeleid, deel 3a, pag. 160, 173, 175; deel 3c, pag. 345, 547, 575, 873, 874, 902 en 918.
.
Zelf bleef Huysmans bij het economisch herstel van Nederland betrokken. Hij had zitting in het eerste parlementaire kabinet-Beel in een K.V.P.-P.v.d.A-regering (vanaf 3 juli l946), en was daar één van de protagonisten van de katholieke vleugel. Niet zonder reden noemde K.V.P.-fractieleider C.P.M. Romme hem "het geweten van de heer Welter, wanneer deze beweert, dat wij socialistische politiek voeren"
Brief van C.P.M. Romme aan Huysmans, 1 januari 1947, collectie Romme.
. Hij was nauw betrokken bij de oppositie tegen de werkzaamheden van de Commissie-Generaal voor Nederlands Indie, die zou leiden tot de akties tegen het beleid van gouverneur-generaal Van Mook. Naar aanleiding van het in 1946 gesloten akkoord van Linggadjati had hij volgens ir. J. Schermerhorn "zeker wel tien keer met zijn portefeuille gerammeld"
Dagboek van J. Schermerhorn, pag. 135.
.
Het economisch beleid van Huysmans werd bepaald door de noodzaak van een regulerend optreden van de overheid in het gehele bestel. De afwikkeling van het oorlogsleed, de nog altijd bestaande tekorten aan goederen én aan betalingsmiddelen om aan de behoeften te voorzien, maakten aanvankelijk een vrije markteconomie onmogelijk. Het streven van economische eenheidsbewegingen als de Stichting van de Arbeid en van de na de oorlog opgerichte Katholieke Volkspartij en de Partij van de Arbeid naar organen van economische samenwerking van werkgevers en werknemers leidde tot een wetgeving in de richting van economische planning en georganiseerd overleg: in 1947 kwam een wet op de voorbereiding van een nationaal welvaartsplan tot stand, waarin een in 1945 opgericht Centraal Planbureau werd ingepast.
Het herstel van de Nederlandse economie werd ernstig bemoeilijkt door de uitputting van nationale deviezenreserves
Enige achtergrondinformatie bevindt zich in de artikelen van J. de Vries: "De straatlantaarns branden weer", Onze jaren '45-'70, katern 9 pag. 275, en "Het herstel van de levensvatbaarheid", Onze jaren '45-'70, katern 25, p. 792.
. De hierdoor ontstane problemen zouden eerst worden opgelost door de uitvoering van het op 5 juni 1947 door G.C. Marshall gelanceerde hulpplan van de Verenigde Staten voor West- Europa. Het nagenoeg ontbreken van handelsrelaties met het door de Geallieerden bezette Duitsland versterkte de benarde Nederlandse positie. Huysmans gaf met zijn ambtgenoot van Buitenlandse Zaken E.N. van Kleffens de econoom H.M. Hirschfeld opdracht om over de Nederlandse belangen in Duitsland met de mogendheden te onderhandelen. Ook trachtte hij bij de om onafhankelijkheid strijdende Republik Indonesië de binnen het kader van het Linggadjati-akkoord te regelen economische problemen uit te buiten om bestaande relaties van het bedrijfsleven te bestendigen; hij overwoog hiervoor een "indische afdeling" op zijn departement op te richten
Mededeling van E.H. Heldring in zijn dagboek, pag. 1486.
. Meer succes had hij met onderhandelingen met België en Luxemburg over de totstandkoming van een samenwerkingsverband, dat zou uitgroeien tot de Benelux.
Het beleid van zijn ministerie was na een jaar onderhevig aan scherpe kritiek van de Partij van de Arbeid. In het Voorlopig Verslag op zijn begroting vroeg men zich af: "Gaat deze politiek niet de conservatief-liberale richting uit?"
Citaat door F.J.F.M. Duynstee, De Kabinetsformaties 1946-1965. Deventer 1966, pag. 14.
. Inderdaad stond Huysmans een vrijere handelspolitiek voor dan zijn socialistische collegae, maar zijn beleid kon hij niet meer openlijk in de Tweede Kamer verdedigen. Op 21 januari 1948 moest hij zich om gezondheidsredenen uit het kabinet-Beel terugtrekken. In de nacht van 17 op 18 maart 1948 overleed hij in Den Haag.
Geschiedenis van het archiefbeheer
Huysmans zelf borg zijn correspondentie zaaks- of rubrieksgewijs in portefeuilles en hield als minister van Economische Zaken een aantal privé-agenda's bij. Deze orde werd door de latere herordening te niet gedaan.
In 1974 werd door oud-minister-president Beel een verzameling papieren van Huysmans overgedragen, die voornamelijk betrekking hadden op de periode, waarin hij minister van Financiën was. Zij werden na zijn overlijden door de weduwe Huysmans aan Beel overgedragen
Correspondentie van de Tweede Afdeling, 1974 D 9.14.
. In 1975 volgde hierop een aanvulling uit de archiefbewaarplaats van het ministerie van Economische Zaken, waar Huysmans zijn papieren betreffende zijn ministerschap van Economische Zaken had gedeponeerd
Correspondentie van de Tweede Afdeling, 1975 D 9.14.
. Deze stukken waren door een ambtenaar van posten archiefzaken van het ministerie in rubrieken geordend en van een lijst voorzien.
Overbrenging van een overheidsarchief
Inhoud en structuur van het archief
Ordening van het archief
In deze inventaris zijn de stukken zoveel mogelijk zaaksgewijs beschreven en gesystematiseerd volgens de taken van Huysmans' departementen.
Aanwijzingen voor de gebruiker
Openbaarheidsbeperkingen
Deels openbaar, deels beperkt openbaar (A).
Materiële beperkingen
Het archief kent geen beperkingen voor het raadplegen van stukken als gevolg van slechte materiële staat
Aanvraaginstructie
Openbare archiefstukken kunnen online worden aangevraagd en gereserveerd. U kunt dit ook via de terminals in de studiezaal van het Nationaal Archief doen. Om te kunnen reserveren dient u de volgende stappen te volgen:
U maakt een profiel aan op www.gahetna.nl, en logt vervolgens in
Via de archiefinventaris (alleen de beschrijvingen met rode nummers) selecteert u het gewenste archiefstuk door op de knop 'Reserveren' te klikken
In het volgende scherm geeft u aan op welke dag u het archiefstuk wilt inzien
Indien u zich bevindt in de studiezaal en een tafelnummer heeft ontvangen kunt u dit nummer vermelden. Als u geen tafelnummer heeft kunt u tafelnummer 777 laten staan
Vervolgens bevestigt u uw reservering door deze te versturen.
Verwant materiaal
Beschrijving van de series en archiefbestanddelen
- MINISTER VAN FINANCIEN (maart-juni 1945), A
  - STUKKEN BETREFFENDE DE ALGEMENE OORLOGVOERING, A.1
    - Nota van het ministerie van Buitenlandse Zaken, houdende een verantwoording van het departementaal beleid sedert de inval van Duitsland in Nederland. Gestencild., 25 oktober 1943; 1; 1 omslag
    - Ingekomen nota van het departement van Algemene Oorlogvoering, houdende een verslag van mededelingen van generaal Clark aan de ministerpresident over de plannen van de 21e legerbrigade der Geallieerden ten aanzien van de bevrijding van West- Nederland en over de algehele toestand in bevrijd Nederland. Gestencild., 22 maart 1945; 2; 1 stuk
    - Ingekomen nota van het bureau Inlichtingen van het Netherlands Intelligence Department over de financier Birnbaum., Z.j. (ca. maart 1945); 3; 1 stuk
    - Ingekomen nota, houdende verslagen van besprekingen tussen W. Churchill, J.C. Smuts en P.S. Gerbrandy over de te voeren strategie ten aanzien van de bevrijding van Nederland en de koloniën. Gestencild., 17 april 1945; 4; 1 stuk
    - Ingekomen nota van G.J. van Heuven Goedhart aan de Ministerraad over een door hem buiten het bureau Inlichtingendienst om verzonden brief aan J.H.N. Bosch van Rosenthal en zijn verhouding tot dit bureau en de Ordedienst, met een nota over een brief van de aan het bureau Inlichtingendienst verbonden mr. Van Houten., April 1945; 5; 1 omslag
    - Ingekomen notulen van vergaderingen van de Ministerraad. Gestencild., april - juni 1945; 6; 1 omslag
  - STUKKEN BETREFFENDE ZIJN FINANCIEEL BELEID, A.2
    - Met betrekking tot het nationaal herstel., A.2.1
      - Reorganisatie van het departement., A.2.1.1
        - Ingekomen nota van Ph.C.M. van Campen, referendaris van het departement van Financiën, houdende een verslag van de werkzaamheden aldaar ter voorbereiding van het herstel van het departement, met afschrift en begeleidingsbrief., 19 april 1945; 7; 1 omslag
        - Stukken betreffende maatregelen tot personele en materiële reorganisatie en tot zuivering van het departement van Financiën in bevrijd gebied., april-mei 1945; 8; 1 omslag
      - Sanering van 's lands financiën., A.2.1.2
        - Ingekomen "nota betreffende den toestand van de regeeringsfinanciën" door J. van den Broek, minister van Financiën, met het verslag van de buitengewone Algemene Rekenkamer over de periode 1 juli -31 december 1944. Gestencild., 9; 1 omslag
          De nota is in tweevoud aanwezig.
        - Ingekomen nota's, houdende voorstellen tot overheidsmaatregelen ter sanering van de geldcirculatie en tot herziening van het belastingstelsel., april-mei 1945; 10; 1 omslag
        - Stukken betreffende wijzigingen van de door rijkscommissaris Seyss Inquart verordende rechtspositie en inrichting van de Nederlandse Bank., april-mei 1945; 11; 1 omslag
        - Ontwerp van een Koninklijk Besluit, houdende het verbod van bepaalde uitbetalingen door verzekeringskassen en spaarkassen, met doorslag van een toelichting, bestemd voor koningin Wilhelmina., 12 juni 1945; 12; 2 stukken
        - Aantekeningen over de voorstellen van P. Lieftinck, minister van Financiën, tot regeling van de geldcirculatie en tot invoering van nieuwe bankbiljetten, met ingekomen nota's van Lieftinck., juli 1945; 13; 4 stukken
        - Ingekomen ontwerp van het "Bijzonder Begrootingsbesluit 1945", met concept-adres aan koningin Wilhelmina. Gestencild., 14; 2 stukken
        - Ontwerp van een Koninklijk Besluit, houdende wijziging van de Wet op de Personele Belasting 1896, met memorie van toelichting. Gestencild., 1945; 15; 2 stukken
      - Bepaling van bestedingen., A.2.1.3
        - economisch herstel., A.2.1.3.1
          - Correspondentie met het departement van Algemene Oorlogvoering over te verlenen credieten aan het Nationaal Steunfonds, met bijlagen. Getypt., Maart 1945; 16; 5 stukken
          - Ingekomen nota's van J.H. Gispen, minister van Handel, Nijverheid en Landbouw over de noodzaak van de aanleg van een voedselvoorraad in Nederland. Afschrift, met begeleidingsbrief. Gestencild., 21 maart 1945; 17; 2 stukken
          - Concepten van besluiten tot herstel van de oorlogsschade, met toelichtingen van Huysmans., maart 1945; 18; 1 omslag
          - Ingekomen doorslag van een nota van H.M. Hirschfeld over door Nederland te eisen schadeloosstellingen van Duitsland., 17 mei 1945; 19; 1 stuk
          - Ontwerp van wet, houdende een overgangsregeling inzake de registratie en taxatie van oorlogsschade en de toekenning van geldelijke uitkeringen bij voorschot. Gestencild., 1945; 20; 2 stukken
        - bezoldiging van personeel door de overheid., A.2.1.3.2
          - Nota van Huysmans inzake de pensioenregeling voor het mijnbedrijf, gericht aan de ministerraad. Gestencild., 1 mei 1945; 21; 1 stuk
          - Ingekomen nota van de waarnemend thesaurier-generaal, houdende voorstellen tot salarisverhoging van hogere ambtenaren in overheidsdienst, met aantekeningen van Huysmans., 3 mei 1945; 22; 1 stuk
          - Ingekomen doorslag van een nota van A.W.R. Mackay, houdende opmerkingen over de geldmiddelen van de soldijbetalers van het Militair Gezag en de wijze van soldijbetaling., 5 juni 1945; 23; 1 stuk
          - Beschikking van het ministerie van Financiën, houdende toekenning van reiskostenvergoedingen voor ambtenaren, die in afwachting van overplaatsing naar Den Haag elders woonachtig zijn., 22 juni 1945; 24; 1 stuk
    - In relatie met het buitenland., A.2.2
      - kredieten, A.2.2.1
        - Anonieme nota, houdende voorstellen tot bestrijding van de op Nederland drukkende oorlogslasten. Gestencild., Z.j; 25; 1 omslag
          Vermoedelijk is deze nota opgesteld door Huysmans.
        - Ingekomen stukken betreffende de sluiting van een lend- lease overeenkomst tussen Nederland en de Verenigde Staten op 30 april 1945 en de behandeling daarvan door een daartoe aangestelde commissie., april- mei 1945; 26; 1 omslag
        - Nota van Huysmans, houdende een samenvatting van de door de Nederlandse regering genomen kredieten in het buitenland voor de voorziening van levensbehoeften aan de bevolking., 14 mei 1945; 27; 1 stuk
        - Tekst van een perscommuniqué van Huysmans over door Nederland gesloten kredietovereenkomsten., 25 mei 1945; 28; 1 stuk
        - Correspondentie met de minister van Overzeese Gebiedsdelen en de vice-president der Staten van Curaçao over aan Curaçao te verlenen kredieten in het kader van de Lend-Lease act en de Nederlands-Engelse monetaire overeenkomst., juni 1945; 29; 4 stukken
        - Ingekomen anonieme nota over de konsekwenties van een eventuelerevaluatie van de Canadese dollar voor de nakoming van Nederlandse verplichtingen krachtens het kredietverdrag met Canada van 1 mei 1945, met bijlagen., juni 1945; 30; 1 omslag
          De opsteller is vermoedelijk J.M.W. Snouck Hurgonje.
      - deviezenhandel., A.2.2.2
        - Ingekomen anonieme nota over de te verwachten wisselkoers van de Nederlandse gulden na de bevrijding, afkomstig uit Washington. Gestencild., 29 januari 1944; 31; 1 omslag
        - Ingekomen nota van C.H. Schoch over de gang van zaken bij de controle op de deviezenhandel in Groot-Brittannië, met een artikel over "the British exchange control", 3, 5 juni 1945; 32; 1 omslag
        - Ingekomen doorslagen van nota's van drs. Fehmers over de mogelijkheid van inwisseling van Nederlandse guldens en bankbiljetten in Engelse valuta., 7, 11 juni 1945; 33; 2 stukken
        - Stukken betreffende de sluiting van monetaire overeenkomsten door Nederland met Groot-Brittannië en Frankrijk., juni-september 1945; 34; 1 omslag
      - deblokkering van Nederlandse bezittingen., A.2.2.3
        - Ingekomen nota's over het totaalbestand van Nederlandse bezittingen in het buitenland, met aantekeningen van Huysmans., maart -april 1945; 35; 1 omslag
        - Stukken betreffende het beheer en de deblokkering van in Engeland, Canada en de Verenigde Staten berustende bezittingen van Nederlanders., mei - juni 1945; 36; 1 omslag
  - PERSONALIA, A.3
    - Ingekomen brief van J. Witlox, houdende felicitaties wegens zijn benoeming tot minister., 5 juni 1945; 37; 1 stuk
    - Aantekeningen van Huysmans over het te verwachten pensioenbedrag voor de vervulling van het ministersambt., 22 juni 1945; 38; 1 stuk
- MINISTER VAN ECONOMISCHE ZAKEN (juli 1946-januari 1948), B
  - STUKKEN BETREFFENDE HET BELEID VAN HET KABINET-BEEL, B.1
    - Algemene zaken., B.1.1
      - Doorslag van een brief aan minister-president L.J.M. Beel, houdende opmerkingen over enige pagina's van de concept-regeringsverklaring., 4 juli 1946; 39; 1 stuk
      - Doorslagen van concepten van passages, bestemd voor de Troonrede, met doorslag van een begeleidbrief aan minister- president Beel., 13 juli 1946; 40; 3 stukken
      - Doorslag van een memorandum aan de secretaris-generaal van Economische Zaken, houdende een verzoek om memorabilia te verschaffen voor de herdenking van het 50-jarig regeringsjubileum van koningin Wilhelmina, 4 februari 1947; 41; 1 stuk
      - Correspondentie met H.J. Prinsen, secreraris-generaal van het ministerie van Binnenlandse Zaken, over diens rapport over de functie van de Nederlandse minister-president voor een congres van het Institut International des Sciences Initiatives., oktober-november 1947; 42; 3 stukken
      - Ingekomen verslagen van het College van Vertrouwensmannen van hun werkzaamheden in de jaren 1944-1945. Gedrukt., 1946; 43; 2 delen
    - Buitenlandse zaken., B.1.2
      - Ingekomen fotokopieën van rapporten van E.N. van Kleffens, Nederlands gedelegeerde in de Veiligheidsraad, met begeleidende nota van C.G.W.H. van Boetzelaer van Oosterhout, minister van Buitenlandse Zaken, houdende commentaar, op een voorstel van Van Kleffens om het aantal te behandelen klachten in de Veiligheidsraad te limiteren., 5 oktober 1946; 44; 1 omslag
      - Ingekomen missive van de directie Politieke Zaken van het ministerie van Buitenlandse Zaken houdende mededeling van de aanstelling van H. Th. Lamping als lid van een Interdepartementale Commissie voor Duitse Handelsaangelegenheden., 6 november 1946; 45; 1 stuk
      - Ingekomen fotokopieën van rapporten van W. Huender, hoofd van de Nederlandse militaire missie bij de Gealliëerde Bestuursraad in Duitsland over de politieke situatie aldaar, met een nota, opgesteld naar aanleiding van een rapport van een commissie tot onderzoek naar klachten omtrent deze missie., oktober 1947; 46; 1 omslag
      - Ingekomen afschrift van een nota van E.M.J.A. Sassen aan minister-president L.J.M. Beel over de behandeling van het vraagstuk Palestina in de Verenigde Naties, met begeleidbrief van Beel., 21 oktober 1947; 47; 2 stukken
    - Justitie, B.1.3
      - Stukken betreffende enkele zuiveringsgevallen., december 1946 - juni 1947; 48; 1 omslag
        De stukken zijn alfabetisch op naam geordend.
      - Nota van A.D. Belinfante, voorzitter van het directoraat van Bijzondere Rechtspleging, aan de minister van Justitie over de strafzaak tegen ex minister-president J.D. de Geer.Gestencild, met begeleidbrief aan de leden van de Ministerraad., 14 mei 1947; 49; 2 stukken
    - Defensie, B.1.4
      - Doorslag van een uittreksel uit de notulen van de Ministerraad over de verlenging van de verbandakte van Militaire Gezagstroepen., 16 juli 1946; 50; 1 stuk
    - Onderwijs, B.1.5
      - Stukken betreffende de instelling van een commissie van onderzoek naar uitbreiding van de Technische Hogeschool in Delft of de oprichting van een tweede technische hogeschool., januari-april 1947; 51; 1 omslag
      - Ingekomen brief van F.Th.J. Rutten, hoogleraar psychologie aan de R.K. Universiteit van Nijmegen, over de oprichting van een Stichting Psychologische Dienst op Katholieke Grondslag, met doorslag van het antwoord., 52; 2 stukken
    - Financiën, B.1.6
      - Briefwisseling met het ministerie van Financiën en met Johan Kuijpers, Redacteur van De Maasbode, over de uitkering van een schadevergoeding aan het blad., juli 1946; 53; 3 stukken
      - Correspondentie over de wijze waarop kredieten uit het buitenland kunnen worden opgenomen ter anticipering op de vorming van kapitaalgoederen., Juli 1946-januari 1947; 54; 1 omslag
      - Stukken betreffende een wetsontwerp tot een eenmalige belastingheffing op het vermogen., oktober 1946-mei 1947; 55; 1 omslag
      - Stukken betreffende reacties binnen het ministerie op oppositioneel optreden van leden van de Tweede Kamer naar aanleiding van nog niet officieel bekend gemaakte regeringsplannen ten aanzien van het financieel beleid., januari - november 1947; 56; 1 omslag
      - Ingekomen verzoek van het plaatsvervangend hoofd van de Persdienst om informatie over her regeringsstandpunt ten aanzien van de deviezensituatie in Nederland, met doorslag van een nota aan de secretaris-generaal van Economische Zaken, houdende een verzoek om opmerkingen te formuleren bij een door P. Lieftinck, minister van Financiën, geconcipieerd antwoord., maart, april 1947; 57; 2 stukken
      - Stukken betreffende kredietaanvragen van de Nederlandse regering bij de Internationale Bank., maart-september 1947; 58; 1 omslag
      - Doorslag van een anonieme nota over een rapport van M.M. Ros van Tonningen aan rijkscommissaris Seyss Inquart over de financiële en economische toestand van bezet Nederland in het najaar van 1943., Z.j; 59; 1 stuk
    - Wederopbouw, B.1.7